臺灣高雄地方法院民事判決　九十一年度再易字第二一號
　　再審原告　　甲○○
　　再審被告　　乙○○
右當事人間請求遷讓房屋眷舍事件，再審原告對於本院民國九十一年五月十日八十九
年度簡上字第二０三號第二審確定判決提起再審之訴，本院判決如左：
    主      文
再審之訴駁回。
再審訴訟費用由再審原告負擔。
    理      由
一、再審原告主張：原確定判決附圖所示舊有建物A、B、B'部分原係陸軍總司令部（
    下稱配住機關）配予再審被告之眷舍，因再審被告違規使用，經配住機關撤銷其
    使用權，惟再審被告未經配住機關同意即擅自將上開建物A、B、B'部分出借予再
    審原告，兩造間使用借貸契約事後亦未得權利人承認，應屬無效，再審被告即不
    得本於出借人地位請求再審原告返還上開眷舍，又再審被告配住面積僅為十二坪
    （合三九‧六六八四平方公尺），超出十二坪部分其並無使用權，然原確定判決
    竟認定再審原告應遷讓返還附圖所示A、B、B'部分面積合計為一二０‧四平方公
    尺予再審被告並賠償相當於租金之金額，是原確定判決認定兩造間成立使用借貸
    關係，顯係適用法規錯誤，有民事訴訟法第四百九十六條第一項第一款之再審事
    由，爰依法提起再審之訴等語。
二、按適用法規顯有錯誤者，當事人得以再審之訴對於確定終局判決聲明不服；再審
    之訴顯無再審理由者，得不經言詞辯論，以判決駁回之，民事訴訟法第四百九十
    六條第一項第一款及第五百零二條第二項分別定有明文。又所謂適用法規顯有錯
    誤者，乃指確定判決所積極的適用之法規，顯然不合於法律規定，或與司法院現
    尚有效之大法官會議解釋，或最高法院現尚有效之判例，顯然違反者而言，最高
    法院六十三年度台上字第八八０號判例著有明文。另民法第一百十八條所謂之處
    分，係指處分行為而言，包括物權行為及準物權行為，不包括負擔行為及債權行
    為；而使用借貸，乃債權契約，非物權契約，貸與人對借用物縱無所有權，亦可
    本於貸與人地位請求借用人返還，亦即使用借貸之成立與所有權之有無，並無牽
    連關係（最高法院八十三年度台上字第一一三八、二八二八號判決、五十年度台
    抗字第一六六號判例可資參照）。再審原告主張原確定判決適用法規顯有錯誤，
    提起本件再審之訴，經查：
　(一)原確定判決於理由欄第三項說明：「按使用借貸，乃債權契約非物權契約，出借
    人對於借用物縱無所有權，亦可本於出借人之地位請求借用人返還，亦即使用借
    貸之成立與所有權之有無無涉。又縱配住眷舍經機關撤銷其配住之權利，亦非不
    得本於其主張與上訴人間原有之使用借貸之法律關係向上訴人主張借用物之返還
    。至請求返還後被上訴人是否應將配住眷舍返還予主管機關，乃被上訴人與配住
    眷舍主管機關間之問題，尚非上訴人所得加以援引作為有利於己之主張。」。由
    是足證原確定判決所積極的適用之法規，並無顯然不合於法律規定，或與司法院
    現尚有效之大法官會議解釋，或最高法院現尚有效之判例顯然違反，而原確定判
    決雖未針對本件配住機關撤銷再審被告對於附圖A、B、B'部分之使用權一節詳加
    論述，惟此係判決理由完備與否之問題，並非原確定判決適用法規顯有錯誤之範
    疇，是再審原告此部分之主張，尚無理由。
　(二)再審原告復主張原確定判決認定其應遷讓返還附圖所示A、B、B'部分之面積超出
　　配住面積十二坪，再審被告就超出部分無使用權，兩造不成立使用借貸契約，原
　　確定判決之認定適用法規顯有錯誤云云。查原確定判決第六項謂：「被告在二二
　　五之二五地號上應返還之部分為如附圖A、B部分共一二０平方公尺（十四＋一０
　　六平方公尺），其申報地價為一四四０, ０００元（一二０００×一二０＝一四
　　四０, ０００元 ）。而在二二四之一九號土地上即附圖B'部分，應返還０．四平
　　方公尺，則申報值地價為九一二０元（二二八００×０．四＝九一二０），二者
　　合計共0000000元，以年息百分之十計算，每月應給付之租金為一二０七
　　六（0000000×一０%÷十二＝一二０七六元）。」而原確定判決認定附圖
　　所示A、B、B'部分之面積，係以高雄縣鳳山地政事務所土地複丈成果圖現場實測
　　之面積為據，並依勘驗結果計算租金率，此係原審依調查證據結果認定事實職權
　　之行使，核無違誤，況縱附圖所示A、B、B'部分之面積測量結果超出配住面積，
    再審被告就超出部分無使用權，惟使用借貸契約係債權契約，其成立不以出借人
　　係使用權人為必要，已如前述，故原審認定超出配住面積部分，兩造仍成立使用
　　借貸契約，再審原告負遷讓返還之義務，並應給付再審被告相當於每月租金一萬
　　元計算之損害金，於法無違，是再審原告此部分之主張，亦無理由。
三、綜合上情，再審原告所述均係事實主張，並非原確定判決適用法規顯有錯誤之指
    摘，以之為再審理由，要無可取。從而，再審原告執此提起本件再審之訴，顯無
    理由，爰不經言詞辯論，予以駁回之。
四、依民事訴訟法第五百零二條第二項、第七十八條，判決如主文。
中　　　華　　　民　　　國　　九十一　　年　　　九　　　月　　 十六 　　日
                              臺灣高雄地方法院民事第五庭
~B審判長法官  黃蕙芳
~B      法官  徐美麗
~B      法官  鍾素鳳
右為正本係照原本作成。
本判決不得上訴。
中　　　華　　　民　　　國　　九十一　　年　　　九　　　月　　十六　　　日
~B法院書記官　黃麗緞
